【裁判字號】    99,重勞訴,23
【裁判日期】    990914
【裁判案由】    給付資遣費等
【裁判全文】
臺灣臺北地方法院民事判決            99年度重勞訴字第23號
原      告  甲○○
            未○○
            乙○○
            戊○○
            寅○○
            丙○○
            庚○○
            巳○○
            午○○
            辰○○
            子○○
            己○○
            卯○○
            丑○○
            癸○○
            壬○○
共      同
訴訟代理人  蔡錦得律師
被      告  東裕營造工程股份有限公司
法定代理人  辛○○
被      告  德茲營造股份有限公司
法定代理人  丁○○
上列當事人間請求給付資遣費等事件，本院於中華民國99年8月
31 日言詞辯論終結，判決如下：
    主  文
被告應給付原告如附表一所示之金額，及均自民國九十九年一月
十四日起至清償日止，按週年利率百分之五計算之利息。
前項如任一被告為給付後，他被告於給付範圍內，免給付義務。
訴訟費用由被告連帶負擔。
本判決第一項於原告以如附表一所示擔保金額供擔保後，得假執
行。但被告如以如附表一所示之給付金額為原告預供擔保，得免
為假執行。
    事實及理由
一、原告主張：原告係被告公司員工，兩造間有僱傭關係，被告
    間為不真正連帶債務，並有勞動基準法（以下簡稱勞基法）
    適用。詎被告公司自民國98年3月起，陸續短發或未發薪資
    ，嗣於同年9月底終止兩造間勞動契約，分述如下：
（一）原告甲○○自91年6月17日起任職被告公司，每月薪資新
      臺幣（下同）7萬元，98年3月僅領得薪資6萬3000元，同
      年4 月僅領得3萬元，同年5、6、9月則未領得薪資。被告
      於同年9月底通知終止兩造間勞動契約。
（二）原告未○○自89年2月22日起任職被告公司，每月薪資4萬
      元，98年3月僅領得薪資3萬6000元，同年4月僅領得3萬元
      ，同年5、6月則未領得薪資，9月僅領得薪資1萬7000元，
      10月未領得薪資。被告通知於同年10月22日終止兩造間勞
      動契約。
（三）原告乙○○自93年11月16日起任職被告公司，每月薪資7
      萬5000元，98年3月僅領得薪資6萬7500元，同年4月僅領
      得3萬元，同年5、6月未領得任何薪資。被告通知於同年9
      月30日終止兩造間勞動契約。
（四）原告戊○○自95年6月1日起任職被告公司，每月薪資7萬
      1000元，98年4月至6月僅領得薪資共8萬元，同年9月未領
      得任何薪資。被告通知於98年9月30日終止兩造間勞動契
      約。
（五）原告寅○○自91年4月16日起任職被告公司，每月薪資4萬
      5450元，98年4月僅領得薪資3萬元，同年5、6月未領得薪
      資，9月僅領得2萬1000元，同年10月未領得薪資。被告通
      知於98年10月31日終止兩造間勞動契約。
（六）原告丙○○自89年5月1日起任職被告公司，每月薪資5萬
      3000元，於98年3月僅領得薪資4萬7700元，同年4月僅領
      得3萬元，同年5、6月未領得薪資，同年9月僅領得2萬
      2500元，同年10月未領得薪資。被告通知於98年10月12日
      終止兩造間勞動契約。
（七）原告庚○○自92年9月16日起任職被告公司，每月薪資4萬
      7500元，於98年3月僅領得薪資4萬2750元，同年4月僅領
      得3萬元，同年5、6月則未領得薪資，同年9月僅領得1萬
      9000元，同年10月未領得薪資。被告通知於98年10月15日
      終止兩造間勞動契約。
（八）原告巳○○自93年3月10日起任職被告公司，每月薪資6萬
      元，於98年3月僅領得薪資5萬4000元，同年4月僅領得3萬
      元，同年5、6月則未領得薪資，同年9月僅領得2萬6500元
      ，同年10月則未領得。被告通知於98年10月15日終止兩造
      間勞動契約。
（九）原告午○○自94年10月17日起任職被告公司，每月薪資3
      萬3000元，98年3月僅領得薪資2萬9700元，同年4月僅領
      得3萬元，同年5、6月則未領得薪資，同年9月僅領得1萬
      4500元，同年10月則未領得薪資。被告通知於98年10月12
      日終止兩造間勞動契約。
（十）原告辰○○自93年6月23日起任職被告公司，每月薪資4萬
      元，98年3月僅領得薪資3萬6000元，同年4月僅領得3萬元
      ，同年5、6月則未領得薪資，同年9月僅領得1萬8000元，
      同年10月則未領得薪資。被告通知於98年10月15日終止兩
      造間勞動契約。
（十一）原告子○○自94年4月24日起任職被告公司，每月薪資5
        萬元，於98年3月僅領得薪資4萬5000元，同年4月僅領
        得3萬元，同年5、6月則未領得薪資，同年9月僅領得2
        萬3500元，同年10月則未領得薪資。被告通知於98年10
        月12日終止兩造間勞動契約。
（十二）原告己○○自95年9月1日起任職被告公司，每月薪資3
        萬9000元，於98年3月僅領得薪資3萬5100元，同年4月
        僅領得3萬元，同年5、6月則未領得薪資，同年9月僅領
        得1萬7500元，同年10月則未領薪資。被告通知於98年
        10月15日終止兩造間勞動契約。
（十三）原告卯○○自90年1月2日起任職被告公司，每月薪資3
        萬7000元，98年3月僅領得薪資3萬3300元，同年4月僅
        領得3萬元，同年5、6、9月則未領得薪資。被告通知於
        98年9月30日終止兩造間勞動契約。
（十四）原告丑○○自92年12月16日起任職被告公司，每月薪資
        3萬1000元，於98年3月僅領得2萬7900元，同年4月僅領
        得3萬元，同年5、6、9月則未領得薪資。被告通知於98
        年9月30日終止兩造間勞動契約。
（十五）原告癸○○自97年2月18日起任職被告公司，每月薪資2
        萬4000元，於98年3月僅領得薪資2萬1600元，同年4、5
        月各領得2萬元，同年6、9月則未領得薪資。被告通知
        於98年9月30日終止兩造間勞動契約。
（十六）原告壬○○自94年3月22日起任職被告公司，每月薪資3
        萬3000元，98年3月僅領得薪資2萬9700元，同年4月僅
        領得3萬元，同年5、6、9月則未領得薪資。被告通知於
        98年9月30日終止兩造間勞動契約。
（十七）被告積欠各該原告之薪資如附表二所示，原告以被告所
        為屬勞基法第14條第1項第5款事由，以起訴狀繕本送達
        作為終止兩造間勞動契約之通知，爰依勞動契約、勞基
        法第14條第4項規定請求被告給付原告如附表二所示之
        資遣費、應付而未付之薪資，金額合計如附表一所示。
        並聲明：１、被告應給付原告如附表一所示之金額，及
        均自99年1月14日起至清償日止，按週年利率5％計算之
        利息。２、前項中任一被告已為給付者，另一被告於其
        給付範圍內，免給付之義務。３、原告願供擔保請准宣
        告假執行。
二、被告則以：被告公司員工皆知被告經營不善，且分別於98年
    間多次召開會議向員工言明無法支付薪資，員工也表示願與
    被告共同奮鬥，是員工皆自願無薪工作。又原告若非自願無
    薪工作，怎可能長達半年不領薪資而未採取任何救濟手段，
    且未向勞工保險局陳情。再者，願意無薪工作之員工皆已向
    勞工保險局陳情或辦理離職手續，亦證繼續留下來之員工乃
    願意自願無薪工作等語資為抗辯。並聲明：（一）原告之訴
    及其假執行之聲請駁回。（二）如受不利之判決，願供擔保
    請准宣告免為假執行。
三、兩造不爭執事項（見本院卷第102頁背面、第130頁背面）：
（一）原告同時與被告有勞動關係存在，並有勞基法之適用，被
      告間為不真正連帶債務關係。
（二）遲延利息起算日自99年1月14日起算。
（三）若原告主張被告積欠薪資違法有理由，不爭執被告應給付
      原告之金額如附表一所示（即99年8月3日更正訴之聲明暨
      補充理由狀所載，見本院卷第104至106頁）。
四、得心證之理由：
（一）按「工資應全額直接給付勞工。但法令另有規定或勞雇雙
      方另有約定者，不在此限」、「雇主不依勞動契約給付工
      作報酬，勞工得不經預告終止契約」，勞基法第22條第2
      項、第14條第1項第5款分別定有明文。又工資乃勞動者在
      雇主指揮命令下從事勞動期間，亦即勞動關係存續期間所
      獲得之給付。關於工資之議定、調整、計算、結算及給付
      之日期與方法有關事項，應於勞動契約內訂定之，勞基法
      施行細則第7條第3款亦有明文。因薪資係勞工之重要權利
      事項，故嗣後資方如有變動勞工工資等有關事項時，除勞
      動契約已有約定外，應徵得勞方同意始得為之。蓋薪資既
      為勞雇間契約議定之重要事項，本不得任由其中一造無理
      由而片面、隨意變更，雇主將勞工減薪，應經勞雇雙方議
      定，且議定之程序應公平並予勞工充足思考之時間，此與
      雇主是否以同一事由一併調降其他勞工之薪資無涉。
（二）經查，本件原告主張被告自98年3月開始，未經原告同意
      ，即片面減薪並積欠薪資，原告非自願減薪或無薪工作，
      此為被告於本院審理中所不爭，並自承雖曾開會告知原告
      調降薪資，但員工包含原告在內皆不同意，事後亦無人同
      意片面減薪等語明確（見本院卷第130頁背面），是以，
      被告上開減薪甚而停發薪資所為，並未徵得勞工即原告同
      意甚明，要屬不依勞動契約給付工作報酬無虞，原告以勞
      基法第14條第1項第5款為由，而以起訴狀繕本送達作為終
      止兩造間勞動契約之通知，核屬有據。又被告對原告主張
      積欠之薪資及資遣費金額亦不爭執，已如前述，則原告依
      勞動契約、勞基法第14條第4項規定，請求被告給付原告
      如附表二所示應付而未付之薪資及資遣費，洵屬有理。
五、綜上所述，被告既未徵得原告同意即片面減薪或積欠薪資，
    原告依勞基法第14條第1項第5款、第4項規定及兩造間勞動
    契約，通知被告終止勞動契約，並請求給付資遣費、應付而
    未付之薪資，金額合計如附表一所示，及均自99年1月14日
    起至清償日止按週年利率5％計算之利息，為有理由，應予
    准許。
六、兩造均陳明願供擔保請准宣告假執行或免為假執行，經核並
    無不合，爰分別酌定相當擔保金額准許之。
七、本件事證已臻明確，兩造其餘攻擊防禦方法及舉證，核與判
    決結果無影響，爰不再一一論列，併予敘明。
八、據上論結，本件原告之訴為有理由，依民事訴訟法第78條、
    第85條第2項、第390條第2項、第392條第2項，判決如主文
    。
中    華    民    國    99    年    9     月    14    日
                  勞工法庭    法  官  孫正華
以上正本係照原本作成。
如對本判決上訴，須於判決送達後20日內向本院提出上訴狀。如
委任律師提起上訴者，應一併繳納上訴審裁判費。
中    華    民    國    99    年    9     月    14    日
                              書記官  林秀娥

司法院資訊處製作；財團法人民間司法改革基金會備份。
